【裁判字號】    95,交聲,826
【裁判日期】    951031
【裁判案由】    聲明異議
【裁判全文】
臺灣臺南地方法院交通事件裁定         95年度交聲字第826號
原處分機關  交通部公路總局嘉義區監理所臺南監理站
異議人即受
處分人      甲○○
上列受處分人因違反道路交通管理處罰條例案件，對於交通部公
路總局嘉義區監理所臺南監理站，民國95年7月20日所為之裁決
處分（處分案號：嘉監南字第裁00-000000000號），聲明異議，
本院裁定如下：
      主文
異議駁回。
      理由
一、原處分意旨略以：異議人即受處分人甲○○（下稱異議人）
    所有車牌號碼H3A-187號重型機車，於民國（下同）95年5月
    31日下午3時40分許，經黃先宇以危險方式（蛇行）於高雄
    市○○路行駛。經高雄市警察局楠梓分局員警予以製單舉發
    ，嗣原處分機關即交通部公路總局嘉義區監理所台南監理站
    ，以異議人之違規事實明確，乃依修正前即舉發時及裁處時
    之道路交通管理處罰條例（下稱處罰條例）第43條第4項之
    規定，裁處異議人吊扣汽車牌照3個月等語。
二、本件聲明異議意旨略以：異議人係車號H3A-187號重型機車
    車主，該車係異議人生活所必需之交通工具，望鈞院撤銷上
    開吊扣車牌之處分，免異議人遭受此不利益等語。
三、按汽車駕駛人，駕駛汽車有在道路上蛇行，或以其他危險方
    式駕車者，處新臺幣（下同）6,000 元以上24,000元以下罰
    鍰，並當場禁止其駕駛，為處罰條例第43條第1項第1款所規
    定；另汽車駕駛人有第1項第1款行為者，並吊扣該汽車牌照
    3個月，為同條例第43條第4項前段，定有明文。
四、本院審酌：
  (一)異議人甲○○所有車牌號碼H3A-187號重型機車，於95年5月
    31日下午3時40分許，經黃先宇以危險方式（蛇行）於高雄
    市○○路行駛。經高雄市警察局楠梓分局員警予以製單舉發
    ，後經原處分機關，以異議人之違規事實明確，乃依處罰條
    例第43條第4項前段之規定，裁處異議人吊扣汽車牌照3個月
    乙節，有：
    原處分機關嘉監南字第裁00-000000000號裁決書。
    高雄市政府警察局高市警交字第743113610號舉發違反道
      路交通管理事件通知單。
    異議狀上之記載。
    等件為證，且為異議人所不否認，此部分事實當可認定。
  (二)按道路交通管理處罰條例之制定，係為加強道路交通管理，
    維護交通秩序，並確保交通安全，該條例第1條即有明文規
    定，故道路交通管理處罰條例中所稱之「汽車所有人」 (含
    機車)，於該汽車正常登記使用中，原則上應即指車籍資料
    上所登記之車主而言，與該車於違規時之實際使用人為何，
    尚屬無涉，除非汽車所有人得以充分證明該違規事實全然與
    其無關，而僅能歸責於該汽車實際駕駛人時，方有依照同條
    例第85條第2項之規定，轉而處罰車輛駕駛人之可能，否則
    「汽車所有人」即難僅因該車非其親自駕駛，而得以免除應
    受處罰之交通違規責任。何況「汽車所有人」對於其所登記
    為車主之車輛，本有監督、管理該車輛使用狀況之義務，而
    「汽車所有人」如將車輛借由他人使用，則此項監督、管理
    注意義務，亦不因此而有不同，故「汽車所有人」尚不得僅
    因其非實際駕駛人，即可任意主張免負「汽車所有人」之違
    規責任。本件受處分人即異議人甲○○於本件違規時間當時
    ，既為前述重型機車車籍資料上所登記之車主，參照前述說
    明，可知裁決單位就本件違規事實，依照該違規行為發生時
    有效施行之交通安全規定，對於該機車之「所有人」即異議
    人予以裁決處分，難認為有何違誤不當之處。據此，足見受
    處分人即異議人就本件違規事件而言，仍難免除汽車所有人
    應適當監督、管理注意該機車使用狀況之相關義務，故原處
    分機關對於本件機車之「所有人」即異議人加以處罰，經核
    於法尚難認為有何違誤或不當。
  (三)異議人前述違規事實，係違反處罰條例第43條第1項第1款之
    規定，已如前述。揆諸上開說明，原處分機關據此引用前開
    法條第43條第4項前段，裁處異議人吊扣牌照3個月法尚無違
    誤。
  (四)綜上所述，異議人所有上開重機車，經人在道路上以蛇行之
    危險方式在道路上駕駛之違規事實，既可認定，足認異議人
    異議內容，並無理由，應予駁回。
五、據上論斷，應依道路交通案件處理辦法第19條，裁定如主文
    。
中    華    民    國    95    年    10    月    31    日
                              交通法庭法  官  蔡直青
以上正本證明與原本無異。
如不服本裁定應於送達後5日內向本院提出抗告狀（應附繕本）
。
                                書記官  劉鴻瑛
中    華    民    國    95    年    11    月    3     日


司法院資訊處製作；財團法人民間司法改革基金會備份。
